【裁判字號】    97,交易,355
【裁判日期】    990105
【裁判案由】    過失傷害
【裁判全文】
臺灣臺南地方法院刑事判決             97年度交易字第355號
公  訴  人  臺灣臺南地方法院檢察署檢察官
被      告  甲○○
上列被告因過失傷害案件，經檢察官提起公訴（97年度調偵字第
986號），本院判決如下：
    主  文
甲○○無罪。
    理  由
一、公訴意旨略以：被告甲○○於民國96年12月15日晚上9時30
    分許，駕駛車號WF-2245號自小客車，沿臺南縣新市鄉社內
    村臺一線由北往南方向行駛，行經臺一線與新港社大道匣口
    而欲右轉駛入新港社大道，原應注意汽車在同向2車道以上
    道路欲進入1車道，行駛應讓直行車道之車輛先行，且應注
    意車前狀況，並隨時採取必要之安全措施【原起訴書記載被
    告之過失行為尚有轉彎車輛應讓直行車先行等語，惟公訴檢
    察官已於本院98年2月19日審理時，當庭更正被告之過失行
    為應係未注意車前狀況，而非轉彎車應讓直行車先行（見本
    院卷第17頁）】，而當時天候為晴天，夜間有照明，路面為
    柏油路面、乾燥、無缺陷及障礙物，視距良好，並無不能注
    意之情事，竟疏未注意貿然右轉由匝道駛入新港社大道，適
    有告訴人乙○○所騎乘之車號H5U-857號重型機車，沿臺南
    縣新市鄉○○○○道由東往西方向行駛至前處，被告不慎與
    告訴人發生擦撞，致告訴人人、車倒地，受有胸椎第12節壓
    迫性骨折、左側遠端橈骨骨折等傷害，因認被告涉犯刑法第
    284條第1項前段之過失傷害罪嫌云云。
二、按犯罪事實應依證據認定之，無證據不得認定犯罪事實；又
    不能證明被告犯罪者，應諭知無罪之判決，刑事訴訟法第15
    4條第2項、第301條第1項分別定有明文。次按認定犯罪事實
    所憑之證據，無論係直接證據或間接證據，其為訴訟上之證
    明，須於通常一般之人均不致有所懷疑，而得確信其為真實
    之程度者，始得據為有罪之認定，倘其證明尚未達到此一程
    度，而有合理之懷疑存在，復無其他調查途徑可尋，法院即
    應為無罪之判決，最高法院著有76年臺上字第4986號判例可
    參。末按刑事訴訟法第161條已於91年2月8日修正公布，其
    第1項規定：「檢察官就被告犯罪事實，應負舉證責任，並
    指出證明之方法。」，因此，檢察官對於起訴之犯罪事實，
    應負提出證據及說服之實質舉證責任。倘其所提出之證據，
    不足為被告有罪之積極證明，或其指出證明之方法，無從說
    服法院以形成被告有罪之心證，基於無罪推定之原則，自應
    為被告無罪判決之諭知，亦有最高法院92年臺上字第128號
    判例可循。
三、公訴意旨認被告涉犯過失傷害罪嫌，無非係以：(1)被告自白
    於上開時、地有駕車經過肇事地點之事實；(2)告訴人之指述
    ；(3)道路交通事故現場圖、道路交通事故調查報告表(一)、(二)
    、台南縣警察局道路交通事故初步分析研判表、事故後所拍
    攝現場照片16張、現場號誌運作之現況照片19張；(4)財團法
    人奇美醫院出具之診斷證明書1紙等為其論據。訊據被告對
    於曾駕駛車牌號碼WF-2245號自小客車（下稱系爭A車）於前
    揭時間經過肇事地點，及告訴人騎乘車牌號碼H5U-857號重
    機車（下稱系爭B車）於上開時、地曾倒地，致告訴人因而
    受有胸椎第12節壓迫性骨折、左側遠端橈骨骨折等傷害等情
    坦承不諱（見本院卷第18頁、第108頁正面、第110頁背面）
    ，惟堅決否認有何過失傷害之犯行，並辯稱：二車並未發生
    碰撞，就本件交通事故之發生其並無公訴人所稱之過失行為
    等語（見本院卷第108頁）。經查：
  (一)按告訴人之告訴，係以使被告受刑事訴追為目的，是其陳述
    是否與事實相符，仍應調查其他證據以資審認。而本件告訴
    人雖指訴伊因本件交通事故受有胸椎第12節壓迫性骨折、左
    側遠端橈骨骨折等傷害，並提出財團法人奇美醫院於96年12
    月21日出具之診斷證明書1紙為憑（見警卷第12頁），然此
    傷害是否係因本件交通事故被告之過失行為所肇致，自仍應
    調查其他證據以資審認，尚難僅憑告訴人之指訴及前開診斷
    證明書，即遽行認定。
  (二)而證人即告訴人雖於本院98年7月7日審理時結證稱：「（問
    ：請問你是否在96年12月15日下午9時30分許在台南縣新市
    鄉○○村○○○道與新港社大道，騎乘重型機車與被告所駕
    駛之自小客車發生碰撞？）是。」、「（問：當時如何發生
    車禍？）我當時是台一線兩段式左轉後，往新港社大道上班
    途中，我按照交通行駛過去，被被告從後追撞，而後被送醫
    院。」、「（問：你是否記得你的機車是何部位被汽車所撞
    ？）我當時只知道我是右後方被撞到，事後去修車時，是排
    氣管之部分有損傷，所以我推測是排氣管部分被撞，當時我
    被撞到我人有飛起，直接落地，才導致壓迫性骨折，我受的
    傷不是滑倒所引起的，我有詢問過醫師。」、「（問：你如
    何確定你是背後被自小客車追撞？）瞬間有碰到的感覺，感
    覺就是右後方有一股力量將我往前推。」、「（問：你是否
    知道該自小客車何部位撞到你的機車？）我推測是自小客車
    前面保險桿撞到我。」、「（問：你確定你是被撞，而不是
    自行滑倒而受傷？）確定是被撞到。」、「（問：你當時被
    撞到撞飛之後，車子往左倒或右倒，是否你事後推測？）我
    是有感覺放開那一瞬間，車子往左邊倒。」、「（問：車禍
    後到警察來之前，你的車子有無移動過？）我沒有，但是被
    告的車子有移動過。」等語（見本院卷第32頁背面至第34頁
    背面），惟由告訴人上開證稱可知，伊所騎乘系爭B車係右
    後方突然遭撞擊，撞擊之後，人先飛起來後才落地，車輛向
    左邊傾倒。然依告訴人證稱：「（問：警察到現場所拍攝之
    狀況，即係你車子實際倒地之情形？）是的。」等語（見本
    院卷第34頁背面），及觀之現場照片編號5至8所示（見警卷
    第19頁至第20頁），系爭B車於本件事故發生後，係右側倒
    地。以常情而言，若告訴人所騎乘之系爭B車係右後方突然
    遭被告所駕駛之系爭A車撞擊，在突然遭撞擊及人被撞飛起
    來之情形觀之，實難認告訴人尚有餘裕之能力控制系爭B車
    之倒地方向，以物理力之作用，系爭B車應係左側倒地。因
    此，上開告訴人所稱系爭B車曾遭系爭A車自右後方撞擊之證
    述是否與事實相符，已非無疑。
  (三)公訴檢察官雖稱系爭A車應係左前方保險桿撞擊系爭B車之右
    側排氣管，詳細位置如現場照片編號10、11、13以原子筆圈
    畫之位置所示（見本院卷第36頁正面），然被告乘坐在系爭
    A車內，該車左前保險桿之離地高度為46公分（見本院卷第
    55頁），告訴人騎乘在系爭B車上，系爭B車右側排氣管離地
    高度為39公分（見本院卷第57頁上方照片），二者高度並不
    相符，業據台南縣警察局善化分局98年7月28日南縣警善偵
    字第0980010641號函檢送多張2車位置高度之比對照片附卷
    可參，因此，並無證據得以證明2車有如公訴人所稱上開位
    置發生碰撞。至於上開善化分局之函文中雖陳稱：因系爭A
    車之左前保險桿有大片明顯之擦撞痕，不排除2車有發生碰
    撞之可能（見本院卷第49頁），然系爭A車除左前方保險桿
    有擦撞痕外，車體尚有多處有毀損痕跡，例如：左前葉子板
    、引擎蓋上方，有該車車體照片2張附卷可參（見警卷第21
    頁），因此，實難以系爭A車左前保險桿上方有毀損痕跡，
    即遽認2車有發生碰撞之事實。既無證據顯示2車有發生碰撞
    事實，則自難認定被告就本件交通事故之發生，有由同向二
    車道進入一車道，未讓直行車道之車輛先行或未注意車前狀
    況等過失行為。
  (四)又本件事故發生前，系爭A車之行向係沿台1線北向南行駛，
    右轉新港社大道，系爭B車之行向係沿台1線南向北行駛，左
    轉新港社大道，為兩造所不爭，並有道路交通事故現場圖1
    份附卷可參（見警卷第25頁），而依台南縣政府98年11月19
    日府工交字第0980274309號函記載：「旨揭交岔路口交通號
    誌為3時相運作，第一時相為台1線幹道南北向直行、台1線
    北向南匯入新港社大道引道右轉箭頭綠燈，第二時相為台1
    線南向北左轉新港社大道、機車待轉區專用直行及新港社大
    道西向東匯入台1線南下引道右轉箭頭綠燈，第3時相新港社
    大道西向東左轉匯入台1線、右轉匯入台1線南下引道及台1
    線北向南匯入新港社大道大道引道右轉箭頭綠燈。」等語可
    知（見本院卷第82頁），若被告或告訴人一方之交通號誌為
    紅燈時，另一方一定係綠燈，因此，本件交通事故發生之因
    ，應係有一方未遵守號誌管制、闖紅燈所致，而台灣省臺南
    區車輛行車事故鑑定委員會98年8月27日南鑑字第098590258
    6號函及台灣省車輛行車事故覆議鑑定委員會98年10月5日覆
    議字第0986203643號函亦同此認定（見本院卷第62頁、第67
    頁）。
  (五)本件交通事故之發生究係因被告或告訴人闖紅燈所致一節，
    告訴人於本院98年11月26日審理時固結證稱：伊當時騎機車
    沿台1線南向北行駛，當時行駛台1線時之號誌為綠燈，走到
    機車待轉區後，等候新港社大道號誌變為綠燈時，才起駛等
    語（見本院卷第86頁背面至第87頁正面），惟此為被告所否
    認並辯稱：其駕駛系爭A車沿台1線北向南行駛，在台1線上
    看見右轉箭頭綠燈，右轉新港社大道時，所看見之號誌為圓
    形綠燈等語（見本院卷第110頁正面），然觀諸卷附事故發
    生後所拍攝之現場照片、道路交通事故現場圖、道路交通事
    故調查報告表、台南縣政府98年11月19日府工交字第098027
    4309號函檢送之交通號誌時制運作表、現場號誌運作之現況
    照片等資料（見警卷第17頁至第27頁、本院卷第83頁、第90
    頁至第99頁），僅能分別說明發生本件交通事故發生之地點
    、被告與告訴人所駕駛之車輛受損狀況及本件交岔路口之交
    通號誌運作情形，並無法證明本件交通事故之發生究係因何
    人闖紅燈所致，就被告及告訴人各執一詞互指對方闖紅燈之
    陳述均乏客觀證據資料以供佐證，是本院自無從認定本件交
    通事故之發生究係因被告或告訴人闖紅燈所致。
四、綜上所述，本件告訴人因本件交通事故受有前述傷害固然屬
    實，惟本件交通事故之發生，並無證據證明2車有發生碰撞
    之事實，縱2車有發生碰撞，亦因被告或告訴人一方闖紅燈
    所致，然亦無證據證明係被告闖紅燈，依罪疑惟輕原則，自
    難令被告負過失傷害罪責。是公訴人所舉事證及本院依職權
    調查之結果，均不足超越合理之懷疑而形成對被告有罪之確
    信，被告犯罪即不能證明。從而，揆諸前揭法條及判例意旨
    ，自應為被告無罪判決之諭知。
據上論斷，應依刑事訴訟法第301條第1項前段，判決如主文。
本案經檢察官丙○○到庭執行職務。
中    華    民    國    99    年    1     月    5     日
                            交通法庭  法  官  陳淑勤
以上正本證明與原本無異。
如不服本判決應於送達後10日內向本院提出上訴狀。
                                      書記官  謝國欽
中    華    民    國    99    年    1     月    5     日
附記事項：告訴人或被害人對於判決如有不服，請具備理由逕向
檢察官聲請檢察官提起上訴，其上訴期間之計算，係以檢察官收
受判決正本日期為準。

司法院資訊處製作；財團法人民間司法改革基金會備份。
